【裁判字號】    90,交上易,1279
【裁判日期】    900920
【裁判案由】    過失傷害
【裁判全文】
臺灣高等法院臺南分院刑事判決             九十年度交上易字第一二七九號   Ｃ
      上  訴  人  臺灣雲林地方法院檢察署檢察官
      被      告  甲      ○
右上訴人因被告過失傷害案件，不服臺灣雲林地方法院八十九年度交易字第二七四號
中華民國九十年七月十二日第一審判決（起訴案號：臺灣雲林地方法院檢察署八十九
年度偵字第四三六二號），提起上訴，本院判決如左：
      主      文
原判決撤銷。
甲○從事業務之人，因業務上之過失傷害人致重傷，處有期徒刑捌月。
      事      實
一、甲○平日受僱於丙○○從事駕駛拼裝車載稻米為業，為從事駕駛業務之人，於民
    國八十九年六月十八日下午，受老闆丙○○之命，駕駛無車牌之拼裝車至雲林縣
    元長鄉載丙○○收購之稻穀，沿元長鄉○○村○○道路由下庄往內寮村（自東向
    西）方向行駛，執行業務中，於同日下午十七時十五分許，行經該產業道路與華
    鹿路無號誌交岔路口時，本應注意支線道車應暫停讓幹線道車先行等規定，而依
    當時天候陰、日間自然光線、視距良好，且該道路路面為柏油路、無缺陷、無障
    礙物之情形下，又無其他不能注意之情形，其能注意，竟疏未注意，其支線道車
    竟未暫停讓幹線道車先行，仍以時速約四十公里之速度行駛，適有吳賢英騎乘車
    牌號碼ＶＱＨ－九一六號機車沿華鹿路由土庫往鹿北村（由北往南）方向行駛至
    前開地點時，亦未注意車前狀況，貿然通過該交岔路口，甲○因煞避不及，致其
    所駕駛之上開拼裝車右前方保險桿撞擊吳賢英所騎機車之左側，吳賢英因而人車
    倒地，造成外傷性腦傷併兩側肢體輕癱、器質性腦病變及右鎖骨骨折，因嚴重腦
    傷，現神智仍不清楚，大小便失禁，日常生活需人照顧，對吳賢英之健康已有重
    大不治或難治之傷害。
二、案經被害人吳賢英之父乙○○訴請雲林縣警察局虎尾分局報請臺灣雲林地方法院
    檢察署檢察官偵查起訴。
      理      由
一、訊之被告甲○，雖坦承其受僱於丙○○駕駛拼裝車載稻米為業，並於前揭時、地
    過失與被害人吳賢英騎機車肇事之事實，惟辯稱：其當時並非要去載稻穀，而係
    老闆丙○○答應要幫其同樣開碾米廠之朋友忙，因而丙○○之父親要其去幫那位
    朋友載裝稻米之鐵櫃；且其在現場交岔路口前有停車，其通過該交岔路口之車速
    約僅時速六公里云云。然查：
（一）被告甲○係受丙○○雇用，駕駛丙○○所有無車牌之拼裝車載運稻穀等為業，
      被告於偵查中亦自承：「當日係丙○○向他人收購稻穀，叫我去載」（見偵查
      卷第十五頁），足見被告係於執行載運稻穀業務時肇事。況設若被告前揭所辯
      其肇事當時非載稻穀，而係去載裝稻米之鐵櫃云云為真，然其外觀上既係執行
      與業務相關之行為，主觀上亦有執行老闆所交待任務之意思，亦無礙於其當時
      係執行業務之認定，再者，於迭次訊問時均無法提供所謂老闆之朋友之姓名及
      所開碾米廠行號以供調查，顯見其前開所辯與事實有間。
（二）復按車輛行駛至無號誌之交岔路口時，支線道車應暫停讓幹線道車先行，道路
      交通安全規則第一百零二條第一項第二款前段定有明文。被告駕駛拼裝車發現
      被告車輛並予停車，係在距肇事路口前約五十公尺處，業據檢察官偵查時履勘
      現場，製有勘驗筆錄及現場圖在偵卷可稽（偵卷十二、十三頁）。且被告之拼
      裝車在肇事現場留有八‧九公尺及九‧七公尺之兩條煞車痕之事實，有照片（
      六）及道路交通事故調查報告表在警卷可按，依司法行政部六十二年五月九日
      （六二）函刑決字第四六四號函轉交通部道路交通安全督導會訂五、四、交導
      登（六二）字第二三二號函附一般公路汽車煞車距離、行車速度對照表所示，
      以上開煞車距離與肇事當時路面狀況為乾燥（當時天候陰尚未下雨，員警至現
      場處理過程中始下雨，業據被告陳述明確，且有道路交通事故調查報告表記載
      可按，起訴書誤認為天雨潮濕）、三年以上瀝青換算，被告行車速度約在時速
      四十公里左右，以上亦與證人即當時與被害人同時騎機車下班之同事顏金牌在
      警訊時所証稱：當時因拼裝車車速很快，所以煞車不及發生車禍之情節相符，
      足見被告未依規定在交岔路口前停車讓被害人先行，並以前開速度通過現場，
      致發生本件事故之事實，足以認定。被告前揭所辯，顯係事後卸責之詞，不足
      採信。
（三）又肇事當時天候陰、日間自然光線、視距良好，且該道路路面為柏油路、無缺
      陷、無障礙物，有上開道路交通事故調查報告表各項記載足供參考，被告本應
      注意上開規定，且依當時情形，又無其他客觀不能注意之情，其能注意，竟疏
      未注意，將所駕拼裝車暫停讓被害人所騎機車先行，而仍以時速約四十公里之
      速度行駛，致煞車不及，撞擊被害人機車左側，使被害人受有前開傷害，其有
      過失，足堪認定。況上開肇事經過，經送請臺灣省嘉雲區車輛行車事故鑑定委
      員會及臺灣省車輛行車事故覆議鑑定委員會鑑定結果，亦為同上之認定，有各
      該委員會函及鑑定意見書可按。又本件被害人吳賢英騎乘前開機車至肇事地點
      時，未注意車前狀況，貿然通過該交岔路口，雖同有過失，然被告之過失責任
      不能因而解免。
（四）再者，被害人吳賢英因本件車禍，造成外傷性腦傷併兩側肢體輕癱、器質性腦
      病變及右鎖骨骨折，因嚴重腦傷，及其至八十九年十月三十日仍神智不清，無
      法自己行動，大小便失禁，日常生活需仰賴他人等情，有財團法人天主教若瑟
      醫院診斷出具之證明書二紙在卷可資佐證，又被告之雇用人丙○○曾委請徵信
      社假冒醫生於九十年農曆年過年後進入被害人吳賢英住處拍攝被害人吳賢英之
      生活狀況，由雇主丙○○於九十年三月八日原審調查時提出，經本院於審理時
      當庭勘驗該錄影帶，雖假冒之醫生極力誘導被害人吳賢英說出其情況未至重傷
      之地步，然由錄影帶明顯可見雖時隔將近一年，被害人吳賢英語言表達仍甚遲
      鈍，亦無法記起以前的事，且由假冒醫生者、被害人、被害人父母等之對談中
      ，明顯可知吳賢英仍大小便失禁，且無法自行行動，日常生活仍需人照顧，且
      被害人因上開傷害，經原審法院民事庭以八十九年度禁治字第五七號認定已達
      心神喪失致不能處理自己事務，而予以宣告禁治產，亦經原審調閱上開案卷查
      明無誤，並有該裁定影本附卷可參，被害人顯已達刑法第十條第四項第六款規
      定其他於健康，有重大難治之傷害。
（五）綜上所述，足見被告甲○係於執行駕駛無車牌之拼裝車業務時疏失撞傷被害人
      吳賢英無訛。此外，並有現場及肇事車輛照片十張附警偵卷可稽。又被害人既
      確因本件車禍肇致前開重傷害之結果，顯見被告之過失與被害人之重傷害間有
      相當之因果關係。是本件事證明確，被告業務過失重傷害之犯行堪予認定，自
      應予依法論科。
二、核被告所為，係犯刑法第二百八十四條第二項後段之業務上過失傷害人致重傷罪
    原審予以論罪科刑，固非無見，惟查：（一）本件重傷害並非吳賢英之傷勢合於
    刑法第十條第四項第四款規定之：「毀敗一肢以上之機能」之重傷，而係被害人
    至八十九年十月三十日仍神智不清，無法自己行動，大小便失禁，日常生活需仰
    賴他人（現仍神智不清楚，大小便失禁，日常生活需人照顧），係屬刑法第十條
    第四項第六款規定其他於健康，有重大難治之重傷，原判決雖於理由欄認定被害
    人屬刑法第十條第四項第六款規定其他於健康，有重大難治之重傷，然於事實欄
    卻僅載明被害人「外傷性腦傷併兩側肢體輕癱、器質性腦病變及右鎖骨骨折」有
    關肢體之傷害，未提及四肢以外有關健康有重大難治之重傷，容有疏漏。（二）
    被告甲○駕駛無車牌之拼裝車超速肇事，過失情節重大，且雇主丙○○命令被告
    駕駛無車牌之拼裝車執行業務，亦應受非議，被告甲○不但事後毫無賠償之意（
    雇主亦毫無賠償之意，甚至僱請徵信社假冒醫生拍攝被害人），甚至翻供改稱不
    是受丙○○雇用執行業務，意圖替雇主丙○○卸責，顯見被告甲○事後態度不佳
    ，然原審僅量處有期徒刑五月實嫌過輕。檢察官上訴認原判決量刑過輕，為有理
    由，自應由本院將原判決撤銷改判。爰審酌被告甲○駕駛無車牌之拼裝車超速肇
    事，過失情節重大，且不但事後毫無賠償之意，甚至翻供改稱不是受丙○○雇用
    執行業務，意圖替雇主丙○○卸責，事後態度不佳，並參酌被告之品行、兩造之
    過失比例，被害人所受傷害之程度等一切情狀，量處如主文第二項所示之刑，以
    示儆懲。
據上論結，應依刑事訴訟法第三百六十九條第一項前段、第三百六十四條、第二百九
十九條第一項前段，刑法第二條第一項前段、第二百八十四條第二項後段，罰金罰鍰
提高標準條例第一條前段，判決如主文。
本案經檢察官羅清溪到庭執行職務。
中    華    民    國      九十      年      九      月      二十        日
                                  臺灣高等法院臺南分院刑事第四庭
                                      審判長法官  陳    義    仲
                                            法官  宋    明    蒼
                                            法官  蔡    崇    義
右正本證明與原本無異。
不得上訴。
                                      法院書記官  李    育    儒
中    華    民    國      九十      年      九      月     二十四       日
附錄法條：
刑法第二百八十四條第二項：從事業務之人，因業務上之過失傷害人者，處一月以下
      有期徒刑、拘役或一千元以下罰金，致重傷者，處三年
                          以下有期徒刑、拘役或二千元以下罰金。


司法院資訊處製作；財團法人民間司法改革基金會備份。
